【裁判字號】    97,交訴,24
【裁判日期】    980227
【裁判案由】    業務過失致死
【裁判全文】
臺灣新竹地方法院刑事判決              97年度交訴字第24號
公  訴  人  臺灣新竹地方法院檢察署檢察官
被      告  甲○○
選任辯護人  張玉琳律師
            彭火炎律師
被      告  丙○○
選任辯護人  張堂歆律師
上列被告等因業務過失致死案件，經檢察官提起公訴（97年度偵
字第2919號），本院判決如下：
    主  文
甲○○犯業務過失致人於死罪，處有期徒刑壹年貳月。
丙○○犯過失致人於死罪，處有期徒刑伍月，如易科罰金，以新
臺幣壹仟元折算壹日。
    事  實
一、甲○○係營業用大貨車司機，平日以駕駛營業用大貨車載運
    貨物為業，為從事駕駛業務之人，於民國97年1 月10日中午
    12時許起至下午1 時許止，在新竹市青草湖某麵攤飲用威士
    比加米酒約2 杯後，於同日下午某時許酒後駕駛車牌號碼GJ
    -975號營業用大貨車（其酒後吐氣之酒精濃度為0.36mg/l，
    所涉公共危險罪部分業經本院以97年度竹交簡字第258 號判
    決判處拘役40日確定），沿新竹市○○路由東向西方向行駛
    ，於同日下午5 時4 分許，途經新竹市○○路與慈雲路岔路
    口，原應注意汽車於右轉彎前，應距離交岔路口30公尺前顯
    示方向燈或手勢，再換入外側車道或慢車道，待駛至路口後
    再行右轉，並應注意車輛行至無號誌之交岔路口，轉彎車應
    讓直行車先行，而依當時天氣晴，視距良好，路面鋪設柏油
    、無缺陷、視距良好，並無不能注意之情事；另丙○○駕駛
    車牌號碼L2M-690 號重型機車後座搭載葉語欣，亦沿新竹市
    ○○路由東向西方向直行行駛，丙○○應注意車前狀況及兩
    車併行間隔，並隨時採取必要之安全措施，而依當時天氣晴
    ，視距良好，路面鋪設柏油、無缺陷、視距良好之情形，亦
    無不能注意之情事，詎丙○○竟疏未注意車前狀況及兩車併
    行之間隔，於駛至光復路與慈雲路岔路口前已發現前方甲○
    ○所駕駛之大貨車係向右偏行，仍欲超越該大貨車，而與甲
    ○○同時行進至該光復路與慈雲路岔路口，甲○○於行抵該
    路口前已發覺右側來車仍貿然右轉，而未顯示右轉之方向燈
    或手勢，亦未禮讓直行車先行，致甲○○駕駛之營業大客車
    之右前車輪不慎擦撞由丙○○駕駛之機車左側，致丙○○、
    葉語欣人車倒地，葉語欣復遭大貨車右後車輪輾壓，而受有
    左大腿正面中央擦挫傷、左大腿正面下緣擦挫傷、左大腿正
    面中央擦挫傷、右側背部外側中央擦挫傷、背部下緣至腰部
    骨折與廣泛性擦挫傷、左胸部肋骨折、左胸部外側擦挫傷、
    左腹部外側下緣擦挫傷、右腹部外側下緣擦挫傷等傷害，經
    送往馬偕醫院新竹分院急救，然於到院前死亡，丙○○亦受
    有手腳擦傷之傷害（此部分傷害未據告訴）。甲○○、丙○
    ○於肇事後，均留在事故現場，在未經有偵查犯罪之機關或
    公務員發覺為犯嫌前，均主動向現場處理車禍之員警李青原
    承認為肇事人並願意接受裁判，而悉上情。
二、案經臺灣新竹地方法院檢察署檢察官據報相驗自動檢舉及葉
    語欣之父親乙○○訴由新竹市警察局第二分局報告臺灣新竹
    地方法院檢察署檢察官後偵查起訴。
    理   由
一、按被告以外之人於審判外之言詞或書面陳述，除法律有規定
    者外，不得作為證據，刑事訴訟法第159 條固定有明文，惟
    被告以外之人於審判外之陳述，雖不符同法第159 條之1 至
    之4 規定，而經當事人於審判程序同意作為證據，法院審酌
    該言詞陳述或書面陳述作成時之情況，認為適當者，亦得為
    證據。又當事人、代理人或辯護人於法院調查證據時，知有
    第159 條第1 項不得為證據之情形，而未於言詞辯論終結前
    聲明異議者，視為有前項之同意，此亦據同法第159 條之5
    規定明確。查本案所引用之證據資料（詳後引證據），其中
    傳聞證據部分，縱無刑事訴訟法第159 條之1 至第159 條之
    4 或其他規定之傳聞證據例外情形，亦因被告、辯護人、檢
    察官或同意可作為證據使用，或未聲明異議，依刑事訴訟法
    第159 條之5 第1 項、第2 項之規定，本院審酌該證據作成
    之情況，並無不當，應得為證據。
二、訊據被告丙○○固坦承其於97年1月10日騎乘車牌號碼L2M-6
    90號重型機車搭載被害人葉語欣，沿新竹市○○路由東向西
    方向直行，在光復路與慈雲路交岔路口與被告甲○○所駕駛
    營業用大貨車擦撞後人車倒地，被害人葉語欣因而死亡之事
    實，惟否認有何過失致人於死之犯行，辯稱：其當日在光復
    路、慈雲路口前之路口停等紅燈時已見到被告甲○○所駕駛
    之大貨車，綠燈起步後是騎在大貨車後方，到了慈雲路口時
    沒有見到被告甲○○打方向燈，想要趕快騎過去，就從大貨
    車後方以時速約20至30公里之速度騎到大貨車右側旁，因被
    告甲○○突然右轉，因閃避不及就撞到了云云。被告甲○○
    於本院審理時對於對於上開犯行坦承不諱，惟辯稱：其僅係
    本件車禍事故之肇事次要原因，被告丙○○於上開路口並未
    減速且為超車之不當駕駛行為方為本件肇事主要原因云云。
    經查：
  (一)被告甲○○係營業用大貨車司機，以駕駛營業用大貨車載運
    貨物為業，於上開時、地，酒後駕駛車牌號碼GJ-975號營業
    用大貨車沿新竹市○○路由東向西方向行駛，於同日傍晚5
    時4 分許，途經新竹市○○路與慈雲路岔路口，適被告丙○
    ○騎乘車牌號碼L2M-690 號重型機車後座搭載被害人葉語欣
    ，亦沿新竹市○○路由東向西方向直行行駛，途經上開無號
    誌交岔路口時，發生撞擊，使被害人葉語欣受有左大腿正面
    中央擦挫傷、左大腿正面下緣擦挫傷、左大腿正面中央擦挫
    傷、右側背部外側中央擦挫傷、背部下緣至腰部骨折與廣泛
    性擦挫傷、左胸部肋骨折、左胸部外側擦挫傷、左腹部外側
    下緣擦挫傷、右腹部外側下緣擦挫傷之傷害，經送往馬偕醫
    院新竹分院急救，然於到院前死亡，被告2 人於肇事後，在
    未經有偵查犯罪之機關或公務員發覺為犯嫌前，均主動向現
    場處理車禍之員警李青原承認為肇事人並願意接受裁判等事
    實，業據被告甲○○、丙○○於警詢、偵訊及本院準備程序
    及審理時供述在卷（見97年度相字第13號卷第3 至4 頁、第
    5 至6 頁、第56至59頁，見本院卷第26至29頁、第84至88頁
    、第179 至201 頁），並有臺灣新竹地方法院檢察署電話報
    驗報告、新竹市警察局第二分局處理相驗案件初步調查報告
    暨報驗書、道路交通事故現場圖、道路交通事故調查報告表
    、新竹市○○○道路交通事故肇事人自首情形紀錄表、當事
    人酒精測定紀錄表2 張、汽機車駕駛人酒後生理協調平衡檢
    測紀錄表、刑法第185 之3 條案件測試觀察紀錄表、新竹市
    警察局舉發違反道路交通管理事件通知單、診斷證明書、照
    片28張、長增貨運股份有限公司之公司登記資料查詢列印畫
    面、97年7 月31日新竹市警察局交通第二分隊偵查報告暨所
    附道路交通事故現場圖、車籍查詢- 基本資料詳細畫面、長
    增貨運股份有限公司97年7 月30日函暨所附汽（機）車過戶
    登記書、讓渡證書、證號查詢汽車駕駛人查詢表、本院97
    年度竹交簡字第258 號判決等件在卷可參（分別見97年度相
    字第13號卷第1 至2 頁、第10至17頁、第27頁、第31頁、第
    32至45頁，見本院卷第57頁、第73至76頁、第78頁、第79
    至81頁、第170 至171 頁），且經檢察官相驗屬實，此有臺
    灣新竹地方法院檢察署勘驗筆錄1 份、臺灣新竹地方法院檢
    察署相驗屍體證明書暨相驗照片共10張、臺灣新竹地方法院
    檢察署法醫檢驗報告書附卷足憑（見97年度相字第13號卷第
    46至54頁、第64至71頁），並經本院勘驗卷附之現場監視錄
    影光碟無訛，亦有本院勘驗筆錄1 份及光碟內容影像播放定
    格之翻拍照片12張、新竹市警察局第二分局97年7 月8 日竹
    市警二分五字第0970015084號函暨所附之錄影翻拍照片共6
    張附卷可證（見本院卷第84至88頁、第46至51頁及本院卷後
    附證物袋內），是此部分事實，堪以認定。
  (二)被告丙○○雖辯稱因被告甲○○駕駛大貨車突然右轉，其閃
    避不及而發生碰撞云云，被告甲○○則以因被告丙○○的機
    車突然從後方出來，速度很快，是被告丙○○未於路口減速
    並為超車之不當駕駛行為，方係本件肇事主要原因等語置辯
    。惟經本院依職權勘驗新竹市警察局第二分局以97年7 月8
    日竹市警二分五字第0970015084號函檢送之97年1 月10日下
    午5 時許於新竹市○○路與慈雲路口發生A1類車禍肇事案之
    現場路口監視錄影光碟中，檔名為「交通局光復慈雲0110、
    EvenＺ00000000000000000」該段內容，其中攝錄時間為：(1)
    97年1 月10日下午4 時59分57秒，被告甲○○所駕駛車牌號
    碼GJ-975號大貨車出現於畫面，在光復路上由東向西行駛。
    當時氣候晴，為日間自然光線。(2)97年1 月10日下午5 時00
    分01秒，該大貨車行駛於光復路外側車道。(3)97年1 月10日
    下午5 時00分02秒，被告丙○○所騎乘車牌號碼L2M-690 號
    機車自後方突駛入該大貨車右側車身旁。(4)97年1 月10日下
    午時00分03秒，上開大貨車開始右偏，未打方向燈，前揭機
    車騎乘在系爭大貨車右側車頭旁，該大貨車開始右偏時其右
    側車頭與機車間尚有些許空隙。(5)97年1 月10日下午5 時00
    分04秒，該大貨車欲右轉至慈雲路，未打方向燈，車頭已向
    右轉，欲轉入慈雲路，前揭機車處於該大貨車右側車頭與路
    旁人行道中間。(6)97年1 月10日17時00分05秒，該大貨車右
    轉至慈雲路，畫面上已看不見前揭機車等情，有本院勘驗筆
    錄在卷（見本院卷第84至86頁），此外，亦有該部分光碟內
    容影像播放定格之翻拍照片12張在卷可參（見本院卷後附證
    物袋），可知本件交通事故發生之情狀係被告甲○○於行經
    未設置號誌之光復路、慈雲路岔路口右轉時，並未顯示右轉
    之方向燈或手勢，亦未禮讓直行車先行，被告丙○○所騎乘
    之機車在未駛至光復路、慈雲路岔路口前，原係騎駛在被告
    甲○○所駕駛之大貨車後方，再自該大貨車之右側向前行駛
    至與該大貨車車頭併行之位置，顯見被告丙○○係以高於被
    告甲○○之車速自該大貨車之右側向前行駛至與該大貨車車
    頭併行之位置，可資認定。復參酌被告丙○○於審理時供述
    ：其在慈雲路、光復路口之前方路口處與被告甲○○所駕駛
    之大貨車停等紅燈起步時，大貨車係在其機車前方，因有1
    台白色轎車（即上開光碟內容影像播放定格翻拍照片編號11
    、12左側上方白點處）停在機車道上，致其無法直行，便繞
    過去而騎在大貨車後方，當時沒有看到大貨車打方向燈，所
    以想要趕快騎過去，但並沒有騎快，而騎在大貨車右後方時
    就有發現被告甲○○所駕駛之大貨車往右側偏，但被告甲○
    ○右轉時已經來不及了等語（見本院卷第195 至197 頁），
    益證被告丙○○騎乘機車在該大貨車右後方時，即已發現被
    告甲○○所駕駛之大貨車往右側路邊偏駛，仍自大貨車右後
    方向前騎駛至與大貨車車頭處與大貨車併行，確有未注意車
    前狀況及與大貨車間併行間隔之情。且被告甲○○於審理時
    供稱本案案發時車速為時速約20公里多一點，不會超過30公
    里，被告丙○○則自承其機車遭撞擊前行車時速只有20至30
    公里，其平常騎車時速為50至60公里等語，而被告丙○○倘
    以20至30公里之慢速在速限50公里之市區道路上行駛，而一
    般車輛如跟行在慢速車後方，不耐前方車速速度過慢而超車
    之可能性甚高，此為社會通常駕駛常情，而被告丙○○之機
    車倒地前，與被告甲○○之大貨車相當靠近併行，又以高於
    被告甲○○駕駛之大貨車之車速通過大貨車之車身，業經本
    院論述如前，足認被告丙○○之機車於行駛在光復路、慈雲
    路岔路口前，原係以較高於大貨車之車速行駛在同一外側車
    道之後方，於發現大貨車已向右側路邊偏行，仍自大貨車右
    側騎駛至與該大貨車車頭併行之位置欲超越該大貨車，致行
    駛至光復路、慈雲路口時，其機車左側遭大貨車右前方車輪
    擦撞而人車倒地乙情，堪可認定。又據被告甲○○於審理時
    供稱：其本來有打方向燈，在三陽汽車廠門口即距事發路口
    約30公尺處前有一部轎車，即本院卷後附證物袋內上開光碟
    內容影像播放定格翻拍照片編號11、12上方左側白點處，就
    偏左邊一點，方向燈就跳掉了，之後還是順著右邊走，到了
    光復路、慈雲路口時發現被告丙○○機車快速從其大貨車的
    後方快速閃出來，在大貨車的右邊跟著大貨車併行往前開，
    但沒有超過大貨車車頭，其是在右轉前5 公尺從右邊照後鏡
    才看到機車，當時大貨車方向盤已打了半圈，機車是在大貨
    車右後輪處，距離大貨車車頭約4 公尺的地方，並在路口前
    2 、3 公尺處時發現機車在其右邊車斗中間與大貨車併行等
    語，益證被告甲○○於該路口前欲右轉時即已從大貨車右方
    照後鏡看見被告丙○○所騎乘之機車，則被告甲○○於如此
    接近該路口時更應注意於右轉彎前，應顯示方向燈或手勢，
    待駛至路口後再行右轉，並應注意讓後方直行車先行，以免
    後方來車避剎不及，卻於未顯示其變換行向前，已見右後方
    有來車仍貿然右轉致釀本件車禍，亦堪認定。
  (三)按汽車行駛至交岔路口，其行進、轉彎，於右轉彎時，應距
    交岔路口30公尺前顯示方向燈或手勢，換入外側車道、右轉
    車道或慢車道，駛至路口後再行右轉。但由慢車道右轉彎時
    應於距交岔路口30至60公尺處，換入慢車道；轉彎車應讓直
    行車先行。道路交通安全規則第102 條第1 項第4 款、第7
    款分別訂有明文。又按汽車駕駛人飲用酒類後，其吐氣所含
    酒精濃度超過每公升0.25毫克者，不得駕車，同規則第114
    條第2 款亦有明文。且按汽車行駛時，駕駛人應注意車前狀
    況及兩車併行之間隔，並隨時採取必要之安全措施。道路交
    通安全規則第94條第3 項訂有明文。依該規則第2 條第1 款
    所定，汽車指在道路上不依軌道或電力架線而以原動機行駛
    之車輛（包括機械腳踏車），是機車駕駛人亦應依上開規定
    為之。且參諸本件卷附照片及道路交通事故調查報告表(一)，
    當時天氣晴，視距良好，且該處為一般市區道路○○○路口
    ，柏油路面乾燥無缺陷及障礙物，本件被告甲○○為營業用
    大貨車司機，為從事業務之人，被告丙○○、甲○○自承為
    考領有普通重型機車駕駛執照、職業大貨車駕照之人（見97
    年度相字第13號卷第4 、6 頁），並有道路交通事故調查報
    告表（二）所載「31駕駛執照種類」之記載可相互勾稽信實
    ，依被告2 人之知識、能力亦無不能注意之情事，是客觀上
    均無不能注意之情形，然被告甲○○竟於酒後駕駛上開大貨
    車，行經光復路、慈雲路口右轉時，竟疏未顯示右轉之方向
    燈或手勢，亦未禮讓後方直行車先行，即貿然右轉至慈雲路
    ，顯有變換行向疏忽又未禮讓直行車先行之嚴重過失。而被
    告丙○○於行駛在光復路、慈雲路交叉路口前即騎駛在大貨
    車右後方已注意大貨車係向右偏行，卻仍以高於大貨車之車
    速自大貨車右側駛至與大貨車車頭併行處，甚漸超越大貨車
    車頭，顯有疏未注意車前狀況及保持安全間隔之過失，是被
    告2 人之駕駛行為均有過失，堪以認定。且本件車禍經送鑑
    定與覆議結果，均認被告甲○○酒精濃度過量駕駛營業大貨
    車行經無號誌路口右轉彎未讓右側直行車先行為肇事主因，
    被告丙○○駕駛重機車行經無號誌路口未注意車前狀況為肇
    事次因等情，此有臺灣省竹苗區車輛行車事故鑑定委員會97
    年4 月14四竹苗鑑970140字第0975301154號函暨所附之鑑定
    意見書與臺灣省車輛行車事故覆議鑑定委員會函在卷可資佐
    證（見相驗卷第37頁至第39頁、本院卷第28頁），且經本院
    依職權送中央警察大學鑑定亦認為：被告甲○○酒醉駕駛營
    業大貨車於新竹市○○路東往西方向與右轉慈雲路口行駛，
    與被告丙○○所騎乘重機車同向，亦由新竹市○○路東往西
    方向行駛，大貨車在前、機車在後，因大貨車於光復路欲右
    轉進入慈雲路時，未依規定距路口30公尺前顯示右轉方向燈
    ，且未讓其車身右側直行之乙機車先行，2 車於靠近該交岔
    路口東北交角處車道方位，大貨車右前車輪輪胎胎面碰撞乙
    機車左側前輪前叉左側圓桿處部位，導致機車左倒被彈開後
    ，被告丙○○及被害人葉語欣與大貨車右前輪後方之防捲入
    裝置桿等部位接觸碰撞人車倒地，機車後座乘客即被害人葉
    語欣被大貨車右後輪胎輾壓往前拖滑，被告丙○○受傷，後
    座乘客葉語欣傷重死亡之事故，為肇事主因；被告丙○○騎
    乘L2M690號重機車，由新竹市○○路東往西方向行駛，遇大
    貨車在其前方10公尺處行駛，當其行駛至大貨車車身右側時
    ，未注意其左前大貨車欲右轉進入慈雲路之行車狀況，2 車
    於靠近該交岔路口東北交角處車道方未位發生接觸碰撞，導
    致機車人車倒地，機車後座乘客即被害人葉語欣倒地被大貨
    車右後輪胎輾壓往前拖滑，被告丙○○受傷，被害人葉語欣
    傷重死亡之事故，為肇事次因（見本院卷第140 頁），是被
    告甲○○上開所辯，顯為卸責之詞，不足採信。另被告丙○
    ○之辯護人雖以：依據道路交通事故調查報告表及現場圖處
    理摘要上記載本件車輛遭撞擊部位，被告甲○○之汽車係「
    右前車頭」，被告丙○○之機車係「後車尾」，可證被告丙
    ○○並無過失，且上開中央警察警察大學97鑑定書第12頁倒
    數第8 至10行所述：甲車（即被告甲○○駕駛之大貨車）係
    於光復路東往西車道直行，於進入該路口欲右轉時，甲車右
    側車身直接「由後往前」接觸碰撞乙機車（即被告丙○○騎
    乘之機車）車身左側後，乙機車彈開車身向左側倒地，足證
    被告丙○○係被大貨車由後往前追撞，自無從謂被告丙○○
    係未注意車前狀況，至該鑑定書第16頁倒數第15至16行認定
    甲車右前車輪輪胎胎面碰撞乙機車左側前輪前叉左側圓桿處
    與前開鑑定內容相互矛盾顯不足採，故被告丙○○並無過失
    云云，然本件車損情形為：大貨車部分為車前右前輪胎面有
    黑條與粉紅之擦痕，右前輪後方起之防捲入裝置橫桿有擦拭
    痕，機車部分為機車前輪左側前叉龍骨有擦撞痕，亦為黑條
    與粉紅之擦痕、機車後輪胎有被碾壓擦痕、後車輪檔泥板裂
    開、煞車燈裂開，有卷附照片7 張可憑（見97年度相字第13
    號卷第38頁，第36頁、第42頁上方照片、第39頁），故從大
    貨車右前車輪胎面及機車車前輪左側前叉龍骨均同有黑條與
    粉紅之擦痕觀之，顯見該大貨車之右前車輪胎胎面確曾與機
    車左側前輪前叉左側圓桿發生擦撞，是本件車禍之撞擊位置
    係大貨車右前車輪與機車前輪左側處並無違誤，本件經送臺
    灣省竹苗區車輛行車事故鑑定委員會鑑定後認定：由附卷第
    38頁下方照片及第42頁上幅照片等顯示蕭車（即被告丙○○
    騎乘之機車）左前叉紅色字體處與與汪車（即被告甲○○駕
    駛之大貨車）右前輪胎壁先發生擦撞，隨後蕭車轉向左側後
    端之引擎蓋處再與汪車之輪胎發生撞擊，造成後端之引擎蓋
    處嚴重毀損而誤認後端之引擎蓋處即為第1 次撞擊點等情，
    亦同此見解（見上開相驗卷第77頁），是中央警察大學鑑定
    書上開第14頁之認定並無違誤之處。而依據新竹市警察局第
    二分局A1道路交通事故現場圖，上開大貨車於事故現場所留
    下之煞車（摩地）痕，右側輪胎痕走向係從光復路上右轉往
    慈雲路端之車道右側轉角處之路緣線起，往慈雲路口呈右轉
    弧形之狀態，延續至慈雲路口右側路燈桿處，復參酌被告丙
    ○○於偵訊時所述：「我搭載葉語欣往光復路要回市區○○
    ○○路那邊有看到大卡車，之前我在紅綠燈前停下來，我有
    看到大卡車，等到慈雲路的紅綠燈號誌綠燈後，我要直行，
    大卡車沒有打方向燈，後來我就往前走，他就直接轉慈雲路
    ，我的機車被彈開，彈到路邊」等語（見97年度相字第13號
    卷第57至58頁），顯見本件大貨車及機車係於光復路東西向
    交叉路口交角處路線方位發生碰撞，機車遭彈開後，車身向
    左側倒地，撞擊地點仍在光復路口處，而從卷附光碟內容影
    像播放定格之翻拍照片編號8 至10觀之，於接近光復路、慈
    雲路口交角處時，被告丙○○之機車車頭已自與大貨車車頭
    併行行駛至超越上開大貨車車頭，該大貨車於該交角處右轉
    時，係位在該機車車頭左後方處，是該大貨車於該交角處右
    轉致與機車發生碰撞時，顯係自機車左側由後往前接觸碰撞
    機車左側乙情，亦堪認定，是上開中央警察大學鑑定內容並
    無矛盾之處；況被告丙○○於行駛於光復路上，未至與慈雲
    路交叉路口前，係騎駛在大貨車右後方，該時大貨車頭係已
    向右側路邊偏行，被告丙○○亦已注意及此，卻仍以高於大
    貨車之車速自右方駛至與大貨車車頭併行處，甚漸超越大貨
    車車頭，顯有疏未注意車前狀況及保持安全間隔之過失，已
    如前述，又無不能注意之情事，致其機車左側遭大貨車右前
    方擦撞而人車倒地乙情，堪可認定，足認被告丙○○確有過
    失無訛，故被告丙○○及其辯護人前開辯解，即屬無據，不
    足採信。至被告丙○○另辯稱因被告甲○○未顯示右轉方向
    燈，使其至該叉路口時來不及反應云云，亦係因其未駛至該
    路口前即有未注意車前狀況及兩車併行間隔所致，是其上開
    所辯仍不影響其有過失之認定。
  (四)被告2 人之駕駛行為既均有過失而致本件車禍，已如前述，
    且被害人葉語欣確因本件車禍受有左大腿正面中央擦挫傷、
    左大腿正面下緣擦挫傷、左大腿正面中央擦挫傷、右側背部
    外側中央擦挫傷、背部下緣至腰部骨折與廣泛性擦挫傷、左
    胸部肋骨折、左胸部外側擦挫傷、左腹部外側下緣擦挫傷、
    右腹部外側下緣擦挫傷之傷害，經送往醫院急救，然於到院
    前死亡，有臺灣新竹地方法院檢察署勘驗筆錄1 份、臺灣新
    竹地方法院檢察署相驗屍體證明書暨相驗照片共10張、臺灣
    新竹地方法院檢察署法醫檢驗報告書附卷足憑（見97年度相
    字第13號卷第46至54頁、第64至71頁），則被害人葉語欣之
    死亡，顯與被告2 人之上開過失均有相當因果關係。綜上，
    本件事證明確，被告2 人犯行均堪以認定，應依法論科。
三、按刑法上所謂之業務，係指以反覆同種類之行為為目的之社
    會活動而言，本件被告甲○○平日以駕駛營業用大貨車載運
    貨物為業，則「駕駛」即屬被告甲○○個人基於其社會地位
    繼續反覆執行之事務，揆諸前揭說明，被告甲○○為從事駕
    駛業務之人。核被告甲○○所為，係犯刑法第276 條第2 項
    之業務過失致人於死罪；被告丙○○所為，係犯同法第276
    條第1 項之過失致人於死罪。按汽車駕駛人，無駕駛執照駕
    車、酒醉駕車，因而致人受傷或死亡，依法應負刑事責任者
    ，加重其刑至2 分之1 ，道路交通管理處罰條例第86條第1
    項定有明文。本件被告甲○○於酒後吐氣之酒精濃度為0.36
    mg/l之情況下駕車，係屬酒醉駕車，其肇事並因而致被害人
    葉語欣死亡，應依前開規定加重其刑。被告2 人於本件車禍
    肇事發生後，犯罪未被有偵查犯罪權限之公務員發覺前，自
    動留在現場，向據報前來現場處理車禍之警員自承為車禍肇
    事者，自承犯罪，接受裁判等情，有新竹市○○○道路交通
    事故肇事人自首情形紀錄表在卷足憑（見97年度相字第13號
    卷第13頁），是被告2 人既均於車禍肇事發生後犯罪未被有
    偵查犯罪權限之公務員發覺前，自動留在現場，向前開處理
    之警員自承犯罪並接受裁判，堪認被告2 人均符合自首要件
    ，本院斟酌上情，爰依該條規定減輕其刑，被告甲○○並依
    法先加重而後減輕之。爰審酌被告甲○○前於94年10月間前
    因駕車致人於死涉犯業務過失致死罪，經本院於95年9 月29
    日以宣示判決筆錄判處有期徒刑8 月，緩刑2 年確定，有被
    告甲○○之臺灣高等法院前案紀錄表及該宣示判決筆錄1 份
    在卷可參（見本院卷第5 頁、第172 頁），竟不知謹慎，復
    於酒後駕車肇事致人於死，且於警詢、偵訊及本院準備程序
    時均否認犯罪，雖於本院審理前終能坦認犯行，然迄今仍未
    賠償告訴人以求諒解，被告丙○○犯後否認犯行，顯不知悔
    改，態度非佳，亦未賠償告訴人達成民事和解，惟念及被告
    丙○○對於本件車禍之過失責任較輕，且並無犯罪前科，此
    有被告丙○○之臺灣高等法院被告前案紀錄表在卷可查，素
    行良好，被告甲○○最後尚能坦認犯行，暨被告甲○○為高
    工畢業，本案發生時為大貨車司機，每月收入為7 萬元，目
    前經濟狀況不好，其父親及妻子分別患有輕度聽障及憂鬱症
    併精神病症狀，有被告甲○○之辯護人檢送之診斷證明書、
    重大傷病免自行部分負擔證明卡、中華民國身心障礙手冊影
    本為憑（見本院卷第165 至167 頁）；被告丙○○仍為學生
    ，白天在園區打工，每月收入約4 至5 千元，經濟狀況尚可
    等一切情狀，分別量處如主文所示之刑，並就被告丙○○部
    分併諭知易科罰金之折算標準，以示懲儆。
據上論斷，應依刑事訴訟法第299 條第1 項前段，道路交通管理
處罰條例第86條第1 項，刑法第276 條第1 項、第2 項、第62條
前段、第41條第1 項前段，刑法施行法第1 條之1 第1 項、第2
項前段，判決如主文。
本案經檢察官李秋梅到庭執行職務。
中    華    民    國    98    年    2     月    27    日
                  交通法庭   審判長法  官   黃惠玲
                                   法  官   蔡欣怡
                                   法  官   林佑珊
以上正本證明與原本無異。
如不服本判決應於收受判決後10日內向本院提出上訴書狀，並應
敘述具體理由。其未敘述上訴理由者，應於上訴期間屆滿後20日
內向本院補提理由書(均須按他造當事人之人數附繕本)「切勿逕
送上級法院」。
中    華    民    國    98    年    2     月    27    日
                                   書記官   蕭惠婷
附錄本案論罪科刑實體法條全文：
中華民國刑法第276條（過失致死罪）
因過失致人於死者，處 2 年以下有期徒刑、拘役或 2 千元以下
罰金。
從事業務之人，因業務上之過失犯前項之罪者，處 5 年以下有期
徒刑或拘役，得併科3千元以下罰金。


司法院資訊處製作；財團法人民間司法改革基金會備份。
